臺灣高等法院民事裁定
109年度醫上易字第6號
聲  請  人  林中書  
            林中玉  
兼  共  同
訴訟代理人  林中君  
上列聲請人因與相對人臺北榮民總醫院等間損害賠償事件，聲請
退還裁判費，本院裁定如下： 
    主  文
聲請駁回。
    理  由
一、本件聲請意旨略以：本件為原法院之更審事件判決後之再行
    上訴，原法院閱畢伊之上訴狀後，知悉伊指明本件有民事訴
    訟法第77條之16規定免徵裁判費之適用，故未違法強令伊溢
    繳裁判費，乃本院於民國109年10月13日裁定命伊補繳第二
    審裁判費新臺幣（下同）2萬3,775元，伊被迫繳交，即屬裁
    判費有因法院曉示錯誤或其他類此情形而繳納者無疑，爰依
    民事訴訟法第77條之26規定，聲請退還溢收之裁判費云云。
二、按提起第二審上訴，應依民事訴訟法第77條之16第1項、第7
    7條之13規定，繳納第二審裁判費，此為法定上訴必備之程
    式。查：
　㈠聲請人林中君於原法院102年度醫字第11號事件（下稱前案一
    審）起訴主張相對人臺北榮民總醫院（下稱臺北榮總）、陳
    亮恭及劉建良（下稱臺北榮總等3人），為其父林清海進行
    醫療，未盡善良管理人之注意義務，致林清海死亡，依侵權
    行為及債務不履行法律關係，請求其等連帶給付120萬元本
    息，嗣104年8月6日追加醫師陳亮宇為共同被告，復於同年9
    月21日追加林清海之繼承人林中玉、林中書為原告，於107
    年3月28日擴張聲明請求相對人連帶給付150萬元本息，上開
    追加被告陳亮宇、追加原告林中玉、林中書及擴張聲明30萬
    元部分（合稱前案追加之訴），經前案一審法院以程序不合
    法裁定駁回，林中君抗告，經本院以107年度抗字第988號認
    前案追加之訴合法，而廢棄原裁定改命原法院續為審理（即
    107年度醫更一字第1號），聲請人於審理中就上開主張之同
    一基礎事實，另追加民法第110條、第113條、第179條規定
    為請求權基礎，請求相對人應連帶給付150萬元本息，原法
    院於109年5月8日判決駁回聲請人之訴及假執行之聲請，聲
    請人不服提起上訴，上訴聲明：㈠原判決廢棄。㈡被上訴人應
    連帶給付上訴人150萬元及自起訴狀繕本送達翌日起至清償
    日，按年息百分之5計算之利息；本院因此核定聲請人之上
    訴訴訟標的金額為150萬元，據以徵收第二審裁判費2萬3,77
    5元，核無訴訟費用溢收情事。
　㈡聲請人主張本件乃原法院更審事件之再行上訴，無庸繳納裁
    判費云云。惟聲請人與相對人間請求損害賠償事件，於101
    年12月20日及107年3月31日繳納之第一審裁判費1萬5,850元
    ，及駁回前案追加之訴裁定抗告費用1,000元，均非屬繳納
    上訴第二審之裁判費，又前案追加之訴，原法院係駁回聲請
    人之訴，聲請人無論更審前後，並未曾繳納第二審裁判費，
    故聲請人認無庸繳納第二審裁判費，並無依據。
　㈢聲請人既應依法繳納上訴第二審裁判費，則請求退還其繳納
    之第二審裁判費2萬3,775元，於法無據，不應准許。
三、據上論結，本件聲請為無理由，爰裁定如主文。
中　　華　　民　　國　　109 　年　　11　　月　　11　　日
                  醫事法庭
                      審判長法  官  魏麗娟
                            法  官  陳慧萍
                            法  官  潘進柳
正本係照原本作成。
不得抗告。
中　　華　　民　　國　　109 　年　　11　　月　　12　　日

 　　　　　　　　　　　　  書記官  廖婷璇